【裁判字號】    97,訴,3809
【裁判日期】    981002
【裁判案由】    偽造文書等
【裁判全文】
臺灣臺中地方法院刑事判決              97年度訴字第3809號
公  訴  人  臺灣臺中地方法院檢察署檢察官
被      告  乙○○
                    （另案在臺灣臺中監獄執行中）
上列被告因偽造文書等案件，經檢察官提起公訴（97年度偵緝字
第1795號），本院判決如下：
    主  文
乙○○意圖為自己不法之所有，以詐術使人將本人之物交付，處
有期徒刑肆月，如易科罰金，以新臺幣壹仟元折算壹日；又行使
偽造私文書，足以生損害於他人，處有期徒刑伍月，如易科罰金
，以新臺幣壹仟元折算壹日，如附表所示偽造「丙○○」之署押
，均沒收。應執行有期徒刑柒月，如易科罰金，以新臺幣壹仟元
折算壹日，如附表所示偽造「丙○○」之署押，均沒收。
    犯罪事實
一、乙○○於民國95年7 月間，代丙○○向其所積欠台北富邦商
    業銀行、台新商業銀行、荷蘭商業銀行、萬泰商業銀行及永
    邦商業銀行等多家銀行之債務，進行債務協商成功後，竟意
    圖為自己不法之所有，於96年5 月間某日，在丙○○位於宜
    蘭市之住處，向丙○○佯稱支付新臺幣（下同）70,000元，
    可代為辦理債務託管，與各債權銀行洽談將總債務再降低一
    定成數後再清償等語，致丙○○信以為真而陷於錯誤，除當
    場給付15,000元外，其餘55,000元分五期給付，至96年11
    月9 日匯款9,000 元予蘇維桐後共計給付70,000元，其間乙
    ○○均未告知丙○○債務清理之事宜，亦未進行債務託管。
    另乙○○利用前開辦理債務協商時取得丙○○國民身分證影
    本之機會，竟意圖為自己不法所有及不法利益，於96年9 月
    24日，持丙○○之國民身分證影本，冒用丙○○之名義，向
    不知情之台灣大哥大股份有限公司北區特約服務中心銷售人
    員申辦行動電話，並在「行動通訊業務服務申請書」上偽造
    「丙○○」之簽名3 枚，持向該銷售人員行使，以表示係丙
    ○○本人向台灣大哥大股份有限公司申租門號0000000000號
    行動電話使用，足以生損害於丙○○及台灣大哥大股份有限
    公司對行動電話客戶管理之正確性，並使該銷售人員誤信係
    丙○○本人申辦行動電話門號，而陷於錯誤將上開門號手機
    及SIM 卡交予乙○○，乙○○取得上開門號手機及SIM 卡後
    ，旋即陸續使用上開行動電話通話，至96年12月間止共計獲
    得免繳納通話費用之不法利益3,567 元。嗣因丙○○接獲台
    灣大哥大股份有限公司簡訊通知欠費後，始知受騙，經報警
    究辦後始查知上情。
二、案經宜蘭縣政府警察局宜蘭分局報請臺灣宜蘭地方法院檢察
    署呈請臺灣高等法院檢察署令轉臺灣臺中地方法院檢察署檢
    察官偵查起訴。
    理    由
壹、程序方面
    按被告以外之人於審判外之言詞或書面陳述，除法律有規定
    者外，不得作為證據，刑事訴訟法第159 條固定有明文，惟
    被告以外之人於審判外之陳述，雖不符同法第159 條之1 至
    之4 規定，而經當事人於審判程序同意作為證據，法院審酌
    該言詞陳述或書面陳述作成時之情況，認為適當者，亦得為
    證據；又當事人、代理人或辯護人於法院調查證據時，知有
    第159 條第1 項不得為證據之情形，而未於言詞辯論終結前
    聲明異議者，視為有前項之同意，同法第159 條之5 亦定有
    明文。其立法意旨在於傳聞證據未經當事人之反對詰問予以
    核實，原則上先予排除，惟若當事人已放棄詰問或未聲明異
    議，基於證據資料愈豐富，愈有助於真實發現之理念，且強
    化言詞辯論原則，法院自可承認該傳聞證據例外擁有證據能
    力。經查，本判決所引用之下列非供述證據及證人丙○○警
    詢、偵查中之陳述，性質上均屬傳聞證據，惟檢察官及被告
    於本院審理中調查證據時，知有刑事訴訟法第159 條第1 項
    不得為證據之情形，未於言詞辯論終結前聲明異議，且本院
    審酌上開言詞陳述或書面陳述作成時之客觀情況均無不當，
    並無不宜作為證據之情事，則依刑事訴訟法第159 條之5 之
    規定，認均具有證據能力。
貳、實體方面
一、上開犯罪事實，業據被告乙○○於本院審理時坦承不諱（見
    本院卷第77頁背面、第78頁），核與證人即被害人丙○○於
    警詢、偵查中及本院審理時之證述情節大致相符，復有綜合
    存款存單明細表、台灣大哥大行動通訊業務服務申請書、個
    人債務委託清理合約書、台北富邦商業銀行陳報狀暨所檢送
    之消費金融案件無擔保債務協商申請書、收入證明切結書、
    協議書、無擔保債務還款計畫表各1 份在卷可稽（見警卷第
    9 、11、12頁、偵緝卷第29頁、本院卷第58頁至第63頁），
    是被告之自白核與事實相符，應堪採信。本案事證明確，被
    告上開犯行洵堪認定，應依法論科。
二、核被告乙○○佯以債務託管為由詐騙被害人丙○○70,000元
    之所為，係犯刑法第339 條第1 項之詐欺取財罪；另被告冒
    用被害人丙○○之名義申請行動電話使用，並陸續使用詐得
    之行動電話通話，而獲得免繳納行動電話通話費用之不法利
    益之所為，係犯刑法第216 條、第210 條之行使偽造私文書
    罪、第339 條第1 項之詐欺取財罪及同條第2 項之詐欺得利
    罪（起訴書犯罪事實雖已載明此部分通話費之事實，惟所犯
    法條欄漏未引用詐欺得利之法條，此部分業經公訴人於本院
    98年9 月18日審理時當庭補充，併此敘明）。被告於行動通
    訊業務服務申請書上偽造「丙○○」簽名之行為，為偽造私
    文書之部分行為，其偽造私文書後持以行使，偽造之低度行
    為應為行使之高度行為所吸收，均不另論罪。又被告偽造行
    動通訊業務服務申請書而詐取行動電話通話使用，因而獲得
    免繳納行動電話通話費用之不法利益之犯行，均係為達冒名
    申請行動電話門號通話使用之目的，而以此一個意思決意所
    啟動的一個複合的因果流程，依社會合理之經驗認知，各次
    因果流程行為以一罪論科較為合理，故各次所為均可認為係
    法律概念之一行為，其以一行為觸犯行使偽造私文書罪、詐
    欺取財、詐欺得利罪名，為想像競合犯，應依刑法第55條之
    規定，從一重之行使偽造私文書罪處斷，檢察官認行使偽造
    私文書與詐欺應予分論併罰，尚有未洽。另被告所犯詐騙被
    害人丙○○70,000元之詐欺取財罪與上開行使偽造私文書罪
    ，犯意各別，行為互殊，自應予分論併罰。爰審酌被告利用
    被害人丙○○為解決其所積欠銀行債務之機會行騙，致被害
    人受有損害，並冒用被害人之名義申請行動電話門號及手機
    使用，所為實有不當，惟念其犯後於本院審理時終能坦承犯
    行，犯罪後態度尚可，及被害人所受之損害，迄今尚未與被
    害人達成和解等一切情狀，分別量處如主文所示之刑，並斟
    酌本案犯罪情節、被告之經濟狀況及智識程度等情，均諭知
    以新臺幣1,000 元折算1 日之易科罰金折算標準，並定其應
    執行刑及依司法院大法官會議解釋釋字第366 號、第662 號
    解釋意旨，諭知易科罰金之折算標準。另如附表所示偽造「
    丙○○」之署押（即簽名），不問屬於被告與否，爰依刑法
    第219 條規定諭知沒收。至於該署押所在之行動通訊業務服
    務申請書，業經被告提出行使交付特約商店，非其所有，自
    無從併予諭知沒收，附此敘明。
據上論斷，應依刑事訴訟法第299 條第1 項前段，刑法第216 條
、第210 條、第339 條第1 項、第2 項、第55條、第41條第1 項
前段、第51條第5 款、第219 條，刑法施行法第1 條之1 ，判決
如主文。
本案經檢察官甲○○到庭執行職務。
中    華    民    國    98    年    10    月    2     日
              刑事第十七庭  審判長法  官  陳玉聰
                                  法  官  洪挺梧
                                  法  官  簡芳潔
以上正本證明與原本無異。
如不服本判決，應於收受送達後10日內向本院提出上訴書狀（應
敘述具體理由並附繕本）。
上訴書狀如未敘述理由，應於上訴期間屆滿後20日內補提理由書
於本院。
                                  書記官  王崑煜
中    華    民    國    98    年    10    月    2      日
附表
┌────────────────────────────┐
│96年9 月24日「台灣大哥大行動通訊業務服務申請書」上偽造「│
│丙○○」之簽名3 枚。                                    │
└────────────────────────────┘
附錄本判決論罪科刑之法條：
刑法第216條
行使第210條至第215條之文書者，依偽造、變造文書或登載不實
事項或使登載不實事項之規定處斷。
刑法第210條
偽造、變造私文書，足以生損害於公眾或他人者，處 5年以下有
期徒刑。
刑法第339條第1項、第2項
意圖為自己或第三人不法之所有，以詐術使人將本人或第三人之
物交付者，處 5 年以下有期徒刑、拘役或科或併科 1 千元以下
罰金。
以前項方法得財產上不法之利益或使第三人得之者，亦同。


司法院資訊處製作；財團法人民間司法改革基金會備份。
